【裁判字號】    90,易,491
【裁判日期】    900425
【裁判案由】    竊盜等
【裁判全文】
臺灣板橋地方法院刑事判決                            九十年度易字第四九一號
    公  訴  人  臺灣板橋地方法院檢察署檢察官
    被      告  乙○○
右列被告因竊盜等案件，經檢察官提起公訴（八十九年度偵字第二二四四六號），本
院判決如左：
    主      文
乙○○被訴竊盜部分無罪；被訴傷害部分公訴不受理。
    理      由
壹、公訴意旨略以：被告乙○○患有精神分裂症，於民國（下同）八十九年十二月四
    日六時三十分許，無故侵入臺北縣五股鄉○○路一八五巷十二號丙○○姪子（陳
    育民）住所，意圖為自己不法所有，於竊取翻找屋內物品之際，為丙○○發現喝
    止致未得逞並要求退去，惟乙○○仍留滯不去（侵入住宅部分未據告訴及起訴）
    ，丙○○旋出門欲報警處理，乙○○立即尾隨，欲另行進入右揭相同門牌號碼惟
    屬丙○○所有之住所（獨立建物），丙○○乃阻止其進入，詎被告乙○○竟基於
    傷害之故意，徒手毆打丙○○，致丙○○受有左下臉頰挫傷之傷害，嗣被告乙○○旋為到場處理之警員查獲，因認被告乙○○涉犯刑法第三百二十條第三項、第
    一項之竊盜未遂罪嫌及刑法第二百七十七條第一項之傷害罪嫌，並應分論併罰。
貳、無罪部分：
一、按犯罪事實應依證據認定之，無證據不得推定其犯罪事實；又不能證明被告犯罪
    者，應諭知無罪之判決；刑事訴訟法第一百五十四條、第三百零一條第一項分別
    定有明文。又犯罪事實之認定，應憑真實之證據，倘證據是否真實尚欠明確，自
    難以擬制推測之方法，為其判斷之基礎；而認定犯罪事實之證據係指足以認定被
    告確有犯罪行為之積極證據而言，該項證據自須適合於被告犯罪事實之認定，始
    得採為斷罪資料（參照最高法院五十三年臺上字第六五六號、二十九年上字第三
    一○五號判例）。且刑事訴訟上證明之資料，無論其為直接或間接證據，均須達
    於通常一般之人均不致有所懷疑，而得確信其為真實之程度，始得據為有罪之認
    定，若其關於被告是否犯罪之證明未能達此程度，而有合理懷疑之存在，致使無
    從形成有罪之確信，根據「罪證有疑，利於被告」之證據法則，即不得遽為不利
    被告之認定（參照最高法院七十六年度臺上字第四九八六號判例）。其以情況證
    據（即間接證據）斷罪時，尤須基於該證據在直接關係上所可證明之他項情況事
    實，本乎推理作用足以確證被告有罪，方為合法，不得徒憑主觀上之推想，將一
    般經驗上有利被告之其他合理情況逕予排除（參照最高法院三十二年上字第六十
    七號判例）。
二、本件公訴人認被告乙○○涉犯上開竊盜罪嫌，無非係以告訴人丙○○指訴歷歷，
    並陳稱：被告精神狀況尚良好，於警處理時尚向伊道歉等語，核與證人甲○○證
    述情節相符，復有醫院之診斷證明書一紙附卷可稽，是被告未達心神喪失程度，
    其犯行應堪認定為其論斷依據。訊據被告乙○○堅決否認有被訴之竊盜犯行，辯
    稱：伊不記得為何會至該處，伊於警局曾向被害人丙○○道歉，但伊不記得發生
    何事等語。
三、經查：首先目擊被告之證人甲○○於警訊中陳稱：「（當時發現經過情形？）我
    今四日早上六時二十分要到舅子丙○○家洗衣服，在發生地發現一名男子站在門
    口，我上前問他（即竊嫌乙○○）要做什麼，回答秤（稱）要找東西，說完便進
    入屋內左邊第一間房間，翻裏面的東西，我上前制止該員仍不聽，叫他乙○○出
    來，我舅子丙○○也到現場一同制止，竊嫌反而出手以拳頭打我舅子，經丙○○
    報警後，與警方同將竊嫌逮捕。」、「（你有無受傷，竊嫌乙○○有無竊得財物
    ？）我沒有受傷。沒有。」（見偵卷第九頁背面、第十頁正面），嗣於檢察官偵
    查中亦證稱：「乙○○跑進去，我叫他出來，他不出來。」（見偵卷第二十七頁
    正面），其後於本院審理中復證稱：「（本案經過情形如何？）我是住在五股鄉
    ○○路二五七號五樓，我每天早上都會去那裡洗衣服，才發現被告，我看到他我
    問他找誰，他都不回答就直接進到屋子內，後來告訴人聽到聲音就過來，我看到
    被告打了丙○○一下，後來有報警，被告也沒有跑，警察來時就把他抓到了。」
    （見本院九十年三月十六日訊問筆錄），而告訴人丙○○亦指稱：「（當天情形
    如何？）被告在十二月四日上午六點半侵入到台北縣五股鄉○○路一八五巷十二
    號我姪子陳育民住所內翻東西，被甲○○發現，我是住在隔壁（庭繪二住屋相關
    位置圖，附卷），我聽到甲○○在叫，我就到裡面去，看到被告在把抽屜拉出來
    翻東西，我叫他出去，他就要打我，我就退到我自己的房子內，我不給他進來，
    他就打我左下臉頰一拳。」、「（被告是否有偷到東西？）沒有。」（見本院九
    十年三月十六日訊問筆錄）。則自上開證述及指述以觀，是被告顯係：「於進入
    他人屋內翻動東西前即業為證人甲○○所發現，且表示係欲找東西，之後無視他
    人之反應，旋進入他人屋內翻尋物品，但未拿何物，更於證人甲○○、告訴人丙○○制止後，仍欲進入隔鄰之告訴人丙○○之住處」，則衡諸該等情事，若謂被
    告有竊盜之犯意，本與常情大相逕庭；復查被告乙○○患有精神分裂症，需門診
    追蹤治療一節，亦有新光吳火獅紀念醫院於八十九年十一月十五日、九十年二月
    七日出具之乙種診斷證明書各一紙附卷足稽，且經本院向該院調取就診之病歷資
    料核閱屬實，而被告因之領有「中華民國身心障礙手冊」（障礙類別：精神，障
    礙等級：中度，鑑定日期：八十九年十月三十日），此有該手冊影本附卷足佐，
    又證人即被告之妹陳月梅亦到庭證稱：「（八十九年在爬山以後跌倒，就精神分
    裂有問題。由我每二週帶去看病拿藥已一年多了。被告症狀是很固執，認為是自
    己房子就會要到裡面去，現在我母親照顧他，他也常會迷路，在外亂逛。」、「
    被告要吃很多藥控制，他會翻抽屜找藥。」（見本院九十年三月二十八日訊問筆
    錄）、「（上次開完庭後被告又跑到成泰路的餐廳內睡覺，被人家發現，報警後
    才帶回家，下午又要帶他去看醫生。」（見本院九十年四月十一日審判筆錄），
    徵諸被告之上開精神病症，尤難僅因被告有翻動他人物品，即遽認被告有竊盜之
    犯意。
四、綜上所述，公訴人認被告乙○○涉有上開竊盜犯行，尚難認已有足證被告犯行之
    相當證據，即未達於通常一般之人均不致有所懷疑，而得確信其為真實之程度，
    此外，本院復查無其他積極證據足以證明被告確有公訴人所指之竊盜犯行，揆諸
    前開說明，既不能證明被告犯罪，即應為被告無罪之諭知。
、公訴不受理部分：
一、按告訴乃論之罪，告訴人於第一審辯論終結前得撤回其告訴，又告訴經撤回者，
    應諭知不受理之判決，且諭知不受理之判決，得不經言辯論為之，刑事訴訟法第
    二百三十八條第一項、第三百零三條第三款、第三百零七條分別定有明文。
二、查本件告訴人丙○○告訴被告乙○○傷害案件，公訴人認被告係觸犯刑法第二百
    七十七條第一項之普通傷害罪，依同法第二百八十七條前段之規定，須告訴乃論
    。
三、茲據告訴人丙○○當庭撤回告訴，有本院九十年三月十六日訊問筆錄附卷足稽，
    依照首開說明，就被告乙○○被訴傷害部分，爰不經言詞辯論，逕為諭知不受理
    之判決。
據上論斷，應依刑事訴訟法第三百零一條第一項、第三百零三條第三款、第三百零七
條，判決如主文。
本案經檢察官方伯勳到庭執行職務。
中      華      民      國       九十       年     四     月   二十五   日
              臺灣板橋地方法院刑事第五庭
                                          法  官  陳  鴻  清
右正本證明與原本無異。
如不服本判決應於送達後十日內向本院提出上訴狀
                                          書記官  林  蔚  然
中      華      民      國       九十       年     四     月    三十    日


司法院資訊處製作；財團法人民間司法改革基金會備份。
